臺灣屏東地方法院刑事判決　　　　　　　 96年度訴字第536號
公　訴　人　臺灣屏東地方法院檢察署檢察官
被　　　告　丙○○
　　　　　　　　　　（另案在臺灣屏東監獄竹田分監受刑中）
選任辯護人　甲○○律師
上列被告因強盜案件, 經檢察官提起公訴（96年度偵字第2489號
）, 本院判決如下：
    主  文
丙○○攜帶兇器竊盜, 未遂, 處有期徒刑壹年貳月, 減為有期徒
刑柒月, 扣案剪刀壹把及鑰匙壹支均沒收。又以加害他人生命、
身體之事, 恐嚇他人致生危害於安全, 處有期徒刑捌月, 減為有
期徒刑肆月。應執行有期徒刑拾月, 扣案剪刀壹把及鑰匙壹支均
沒收。
    事  實
一、丙○○因無代步工具, 遂意圖為自己不法之所有, 於民國96
    年4 月9 日9 時45分許, 攜帶其所有之鑰匙1 支及其所有客
    觀上可供為兇器使用之剪刀1 把, 在屏東縣屏東市○○街38
    號前, 以上開鑰匙1 支, 著手開啟丁○○所有之車號VU-455
    3 號自用小客車車門, 欲竊取該車作為自己之交通工具。惟
    丙○○甫進入車內, 坐在駕駛座, 尚未發動引擎竊得該車之
    前, 即為車主丁○○發現。車主丁○○上前拉出坐在駕駛座
    上之丙○○後, 即呼叫其配偶乙○前來幫忙逮捕丙○○。丙
    ○○為脫免逮捕, 竟基於恐嚇他人安全之犯意, 以伊身上有
    帶刀子一語, 恐嚇乙○及丁○○夫婦, 並喝令乙○夫婦讓伊
    離去, 致乙○夫婦心生畏懼, 而危害乙○夫婦之生命、身體
    安全。惟因當時正值白晝、且附近尚有住戶, 乙○夫婦遂高
    喊抓小偷, 向鄰居求援, 附近鄰居聞聲前來一同逮捕丙○○
    （丙○○攜帶之剪刀1 支, 於拉址中自其褲管滑落地面）,
    嗣並報警查獲, 警方在現場及丙○○身上分別扣得上開剪刀
    1 把及鑰匙1 支。
二、案經案經屏東縣警察局屏東分局報告臺灣屏東地方法院檢察
    署檢察官偵查起訴。
    理  由
壹、程序部分:
一、按被告之自白, 非出於強暴、脅迫、利誘、詐欺、疲勞訊問
    、違法羈押或其他不當方法, 且與事實相符者, 得為證據,
    刑事訴訟法第156 第1 項定有明文。亦即被告之自白係出於
    自由意思, 且與事實相符者, 即有證據能力; 反之, 若係非
    法取供者, 因其陳述非出於任意性, 其所為陳述即無證據能
    力。本案被告丙○○於警詢、偵查及本院審理中均曾就首揭
    事實自白不諱, 前後陳述內容大致相符, 其於本院審理中亦
    未爭執其在警詢及偵查中自白之任意性, 或曾陳述該次自白
    係出於不正方法, 且核與事實相符, 詳如後述, 依前揭規定
    , 自得為證據。
二、按被告以外之人（包括被害人）於審判外之陳述雖不符刑事
    訴訟法第159 條之1 至之4 等4 條之規定, 惟經當事人於審
    判程序同意作為證據, 法院審酌該言詞陳述或書面陳述作成
    時之情況, 認為適當者, 亦得為證據, 刑事訴訟法第159 條
    之5 第1 項定有明文。該規定之立法意旨在於傳聞證據未經
    當事人之反對詰問予以核實前, 原則上應予排除。惟若當事
    人已放棄反對詰問權, 並於審判程序中表明同意該等傳聞證
    據可作為證據, 則基於尊重當事人對傳聞證據之處分權, 及
    證據資料愈豐富, 愈有助於真實發見, 並強化言詞辯論主義
    , 使訴訟程序得以順暢進行, 則應使上開傳聞證據具有證據
    能力。本件檢察官所提出之被害人警詢及偵查筆錄, 業經當
    事人及辯護人於本院準備程序明示同意作為證據, 法院審酌
    上開卷內筆錄作成時, 較無人情施壓或干擾, 亦無不當取供
    之情形, 認為以之作為本案之證據應屬適當, 是以該等筆錄
    應具有證據能力。
貳、實體部分:
一、前開事實業據被告於警詢、偵查及本院審理中坦承不諱, 核
    與證人丁○○及乙○2 人於警詢及偵查中證述之情節相符,
    並有照片5 幀附卷可考, 及剪刀1 把、鑰匙1 支扣案供憑,
    本件事證明確, 被告犯行堪以認定。
二、按竊盜或搶奪, 因防護贓物、脫免逮捕或湮滅罪證而當場施
    以強暴、脅迫者, 以強盜論, 刑法第329 條固定有明文, 惟
    該擬制為強盜罪之強暴、脅迫行為, 尚須到達使人難以抗拒
    之程度（司法院大法官會議釋字第630 號解釋）, 始得以刑
    法第329 條之準強盜罪相繩。本案被告丙○○行竊失風後,
    出言恐嚇他人之時間, 乃一般人開始工作或出外活動之時段
    , 其行為地點又鄰近住宅、學校, 並非偏僻無人之市郊, 故
    被害人遭被告恐嚇後, 可立即向附近鄰居或路過人、車尋求
    奧援, 且被害人具有夫妻關係, 彼此在心理上或發生實害時
    , 均可相互支援, 彼等所面對之歹徒又僅有1 人, 雙方年齡
    尚非懸殊, 因此基於社會一般通念, 被告之恐嚇言詞, 應尚
    不足以抑制被害人之意思自由, 至使不能抗拒。而本件被害
    人實際上亦未受被告恐嚇言詞之壓制, 而放棄逮捕被告, 故
    被告行為, 並未到達使人難以抗拒之程度, 與刑法第329 條
    準強盜罪之構成要件並不該當。次按, 扣案剪刀1 把係金屬
    製品, 堅硬銳利（警詢卷第19頁所附照片參照）, 足以對人
    之生命、身體安全構成威脅, 在客觀上具有危險性, 故屬刑
    法第321 條第1 項第3 款所指之兇器。是核被告攜帶剪刀行
    竊他人汽車, 尚未得手即被查獲之行為, 係犯刑法第321 條
    第2 項、第1 項第3 款之攜帶兇器竊盜未遂罪; 其於行竊失
    風後, 以身懷刀子一語恐嚇被害人乙○夫婦之行為, 則係犯
    刑法第305 條之恐嚇危害安全罪。原公訴意旨並未審酌被告
    之恐嚇行為尚未到達使人難以抗拒之程度, 故認被告係犯刑
    法第329 條之準強盜罪, 自有未洽。惟公訴人於本院審理中
    , 在未變更基本事實之情形下, 當庭將原起訴法條, 由刑法
    第329 條變更為刑法第321 條第2 項、第1 項第3 款之攜帶
    兇器竊盜未遂罪及同法第305 條之恐嚇罪, 與本院審理結果
    所認應適用之法條相同, 因此, 本院毋庸再行變更起訴法條
    , 附此敘明。又被告所犯上開兩罪, 犯意各別, 罪名不同,
    應分論併罰。爰審酌被告之智識程度、曾有詐欺、妨害公務
    、竊盜、違反懲治盜匪條例、搶奪、恐嚇及多次施用毒品之
    犯罪前科（卷附臺灣高等法院被告前案紀錄表參照）, 素行
    不端, 其犯罪之動機、目的、手段、被告所得利益、被害人
    所受損害, 犯後態度等一切情狀, 分別量處如主文所示之刑
    , 並依中華民國96年罪犯減刑條例之規定減刑後, 合併定其
    應執行之刑, 以資懲儆。扣案鑰匙1 支, 為被告竊盜犯罪所
    用之物, 扣案剪刀1 把則為預備供竊盜犯罪所用之物, 且均
    屬被告所有, 業據被告供明, 故應依刑法第38條第1 項第2
    款之規定宣告沒收。
據上論斷, 應依刑事訴訟法第299 條第1 項前段, 刑法第305 條
、第321 條第2 項、第1 項第3 款、第38條第1 項第2 款、第51
條第5 款, 刑法施行法第1 之1 條, 中華民國96年罪犯減刑條例
第2 條第1 項第3 款、第7 條, 判決如主文。
中　　華　　民　　國　　96　　年　　8 　　月　　15　　日
                  刑事第四庭    審判長法  官  莊鎮遠
                                      法  官  劉敏芳
                                      法  官  王以齊
以上正本證明與原本無異。
如不服本判決應於收受本判決送達後十日內向本院提出上訴書狀
，其未敘述上訴理由者，並得於提起上訴後十日內向本院補提理
由書狀（均須按他造當事人之人數附繕本）「切勿逕送上級法院
」
中　　華　　民　　國　　96　　年　　8 　　月　　15　　日
                                      書記官  盧姝伶
附錄本判決論罪科刑法條：
刑法第321 條第1 項第3 款、第2 項
犯竊盜罪而有左列情形之一者, 處6 月以上、5 年以下有期徒刑
：
三  攜帶兇器而犯之者。
前項之未遂犯罰之。
刑法第305條
以加害生命、身體、自由、名譽、財產之事, 恐嚇他人致生危害
於安全者, 處2 年以下有期徒刑、拘役或新臺幣9 千元以下罰金
。
